【裁判字號】    99,審簡抗,4
【裁判日期】    990414
【裁判案由】    返還租賃物等
【裁判全文】
臺灣臺北地方法院民事裁定             99年度審簡抗字第4號
抗  告  人  臺灣區綜合營造工程工業同業公會
法定代理人  戊○○
代  理  人  秦玉坤律師
相  對  人  億通營造有限公司
法定代理人  甲○○
            己○○
            丁○○原名廖玲郁.
            乙○○原名陳許錦.
兼法定代理  丙○○
人
上列當事人間請求返還租賃物等事件，抗告人對於民國98年12月
21日本院臺北簡易庭98年度北簡字第5905號裁定提起抗告，本院
裁定如下：
    主  文
原裁定廢棄。
抗告程序費用新台幣壹仟元由相對人負擔。
    理  由
一、按有限公司之清算，以全體股東為清算人；又清算人有數人
    時，得推定一人或數人代表公司，如未推定時，各有對於第
    三人代表公司之權，公司法第一百十三條準用第七十九條、
    第八十五條分別定有明文。經查，相對人億通營造有限公司
    公司於訴訟繫屬前之民國96年6 月29日業已經廢止登記（見
    原審卷第19至21頁公司變更登記事項卡），迄尚未選任清算
    人，抗告人遂於提起本件抗告後之99年2 月10日補正以其全
    體股東丙○○、乙○○（原名陳許錦）、丁○○（原名廖玲
    郁）、己○○、甲○○為法定代理人，自無不合，合先敘明
    。
二、按因不動產之物權或其分割或經界涉訟者，專屬不動產所在
    地之法院管轄；其他因不動產涉訟者，得由不動產所在地之
    法院管轄，民事訴訟法第十條第一、二項定有明文。而所謂
    其他因不動產涉訟，係指因不動產之物權或其分割或經界以
    外，與不動產有關之一切事項涉訟者而言（最高法院86年度
    台抗字第79號裁定意旨參照）。
三、抗告人抗告意旨略以：抗告人係基於兩造間租賃契約關係，
    主張在租賃關係消滅後，依民法第四百五十條、第四百五十
    五條規定，請求相對人返還租賃物等；依民事訴訟法第十條
    規定，自應由租賃標的物房屋所在地之本院管轄；為此提起
    抗告，求為廢棄原裁定等語。
四、經查，抗告人以兩造間租賃期限屆滿，租賃關係消滅為由，
    依民法第四百五十條第一項及第四百五十五條前段規定，以
    租賃物返還請求權為訴訟標的，請求相對人連帶遷讓返還租
    賃房屋，屬因不動產之債權契約即其他因不動產而涉訟之情
    形，依民事訴訟法第十條第二項規定，本即得由系爭房屋所
    在地之法院即本院管轄，是依同法第二十一條規定，相對人
    公司營業所、住所所在地之臺灣嘉義地方法院，暨不動產所
    在地之本院，俱有管轄權。是以，抗告人向有管轄權之本院
    起訴，於法並無違誤。原裁定未適用前開法條規定，逕以相
    對人億通營造有限公司主事務所所在地及相對人丙○○住所
    地均在嘉義縣，而依同法第一條第一項前段及第二條第二項
    規定將本件裁定移送臺灣嘉義地方法院，容有未洽。抗告意
    旨指摘原裁定不當，求予廢棄，為有理由，應由本院予以廢
    棄。
五、至於抗告人於提起抗告時，另主張本於系爭房屋所有權人身
    分，請求相對人連帶遷讓返還租賃房屋部分。按租賃物返還
    請求權之行使，係基於租賃契約之債之關係，而行使所有物
    返還請求權，則係本於物權之作用，兩者所據之事實與原因
    關係並不相同。抗告人起訴請求返還租賃房屋，在原審既僅
    主張基於租賃物返還請求權請求返還租賃物，在抗告程序中
    復更行主張亦得本於所有物返還請求權請求返還所有物，自
    屬訴之追加，是否符合民事訴訟法第二百五十五條各款規定
    之情形，而得准許抗告人所為訴之追加，尚非無疑，自不得
    逕以抗告人之主張，即認本件屬因不動產之物權而涉訟者，
    而有同法第十條第一項規定之適用，附此敘明。
六、據上結論，本件抗告為有理由，依民事訴訟法第四百三十六
    之一第三項、第四百九十二條、第九十五條、第七十八條、
    第八十五條第一項前段，裁定如主文。
中    華    民    國    99    年    4     月    14    日
                  民事第六庭審判長法  官  朱漢寶
                                  法  官  劉又菁
                                  法  官  賴錦華
以上為正本係照原本作成。
本裁定不得再為抗告。
中    華    民    國    99    年    4     月    14    日
                                  書記官  沈世儒

司法院資訊處製作；財團法人民間司法改革基金會備份。
